【裁判字號】    95,訴,1980
【裁判日期】    951108
【裁判案由】    偽造文書等
【裁判全文】
臺灣桃園地方法院刑事判決              95年度訴字第1980號
公  訴  人  臺灣桃園地方法院檢察署檢察官
被      告  甲○○
上列被告因偽造文書等案件，經檢察官提起公訴（95年度偵字第
17401 號），被告於準備程序中就被訴事實為有罪之陳述，經合
議庭裁定由受命法官獨任行簡式審判程序，本院判決如下：
    主  文
甲○○連續行使變造私文書，足以生損害於他人，處有期徒刑陸
月，如易科罰金，以佰元折算壹日。緩刑年。
    事  實
一、甲○○原係亞太行動寬頻電信股份有限公司（下稱亞太公司
    ）之員工，為衝高業績賺取獎金，竟基於變造私文書、詐欺
    之概括犯意，於民國95年4 月4 日起至95年6 月29日止，利
    用其持有乙○○先前以中國信託商業銀行信用卡至前揭亞太
    公司刷卡消費後，將該「信用卡授權書」留存店內之機會，
    先將該「信用卡授權書」予以影印，再於如附表所示之時間
    ，以塗改該「信用卡授權書」影本上消費日期、消費金額、
    消費品名之方式，連續變造表彰乙○○本人同意就該信用卡
    授權書上所載之消費以信用卡付款之私文書後，交予該公司
    不知情之店員而加以行使，使該公司及發卡銀行陷於錯誤，
    誤信係乙○○本人持卡消費，而分別交付貨品或依據簽帳金
    額付款予亞太公司，足以生損害於乙○○本人。嗣經乙○○
    接獲中國信託商業銀行繳款通知書，發覺有異，經查證，始
    知悉上情。
二、案經桃園縣政府警察局桃園分局報請臺灣桃園地方法院檢察
    署檢察官偵查起訴。
    理  由
一、按刑事訴訟法第273 條之1 規定除被告所犯為死刑、無期徒
    刑、最輕本刑為三年以上有期徒刑之罪、或高等法院管轄第
    一審案件者外，於審判期日前之程序進行中，被告先就被訴
    事實為有罪之陳述時，審判長得告知被告簡式審判程序之旨
    ，並聽取當事人、代理人、辯護人及輔佐人之意見後，裁定
    進行簡式審判程序。經查，本件被告甲○○被偽造文書等乙
    案，非前開不得進行簡式審判程序之案件，經被告於本院行
    準備程序時就訴事實為有罪之陳述，且經法官告知被告簡式
    審判程序之旨，聽取被告及檢察官之意見後，爰依上開刑事
    訴訟法第273 條之1 之規定，裁定改依簡式審判程序審判之
    ，合先敘明。
二、上揭犯罪事實，業經被告於本院行準備程序中坦承不諱（見
    本院95年10月25日準備程序筆錄），核與證人李玉芬於警詢
    及偵查中證述明確（見95年度偵字第17401 號偵查卷第8 頁
    以下、第55頁以下），並有亞太行動寬頻電信股份有限公司
    信用卡授權書第37份在卷可稽，足徵被告前開自白與事實相
    符，洵堪採信。本案事證明確，被告犯行洵堪認定，應予依
    法論科。
三、論罪部分：
  (一)查被告行為後，刑法於94年2 月2 日公布，於95年7 月1 日
    施行，其中修正第2 條、罰金刑之計算單位及處罰、連續犯
    、牽連犯、易科罰金之折算標準之規定。按行為後法律有變
    更者，適用行為時之法律，但行為後之法律有利於行為人者
    ，適用最有利於行為人之法律，現行刑法第2 條第1 項訂有
    明文。此條規定乃與刑法第1 條罪刑法定主義契合，而貫徹
    法律禁止溯及既往原則，係規範行為後法律變更所生新舊法
    律比較適用之準據法，是刑法第2 條本身雖經修正，但刑法
    第2 條既屬適用法律之準據法，本身尚無比較新舊法之問題
    ，應一律適用裁判時之現行刑法第2 條規定以決定適用之刑
    罰法律，先予辨明。又以本次刑法修正之比較新舊法，應就
    罪刑有關之共犯、未遂犯、想像競合犯、牽連犯、連續犯、
    結合犯，以及累犯加重、自首減輕暨其他法定加減原因（如
    身分加減）與加減例等一切情形，綜其全部罪刑之結果而為
    比較，最高法院95年5 月23日著有95年度第8 次刑庭會議決
    議可資參照，再按比較適用最有利於行為人之法律，應就罪
    刑有關之一切情形比較其全部結果，而為一體之適用，不應
    一部分適用新法，一部分適用舊法，最高法院29年上字第
    964 號判例意旨參照。查：(1)罰金刑之計算單位及處罰部分
    ：修正前刑法第33條第5 款規定「罰金：1 元以上。」，與
    修正後刑法第33條第5 款規定「罰金：新臺幣1,000 元以上
    ，以百元計算之。」不同；另95年6 月14日修正公布刑法施
    行法第1 條之1 ：「中華民國94年1 月7 日刑法修正施行後
    ，刑法分則編所定罰金之貨幣單位為新臺幣。94年1 月7 日
    刑法修正時，刑法分則編未修正之條文定有罰金者，自94年
    1 月7 日刑法修正施行後，就其所定數額提高為30倍。但72
    年6 月26日至94年1 月7 日新增或修正之條文，就其所定數
    額提高為3 倍」。而刑法第339 條第1 項之詐欺取財罪，依
    修正後之法律，該罪所得科處之罰金刑最高均為新臺幣30,
    000 元、最低為新臺幣1,000 元；然依被告行為時之刑罰法
    律，即罰金罰鍰提高標準條例第1 條前段規定之提高倍數10
    倍，再依現行法規所定貨幣單位折算新臺幣條例第2 條規定
    ，銀元以新臺幣之3 倍折算及刑法第33條第5 款規定之罰金
    最低額1 元計算，該罪罰金刑最高均為新臺幣30,000元，最
    低額僅為新臺幣30元。因此，比較上述修正前、後之刑罰法
    律，自以被告行為時關於科處罰金刑之法律較有利於被告。
    (2)刑法第55條後段之牽連犯及第56條連續犯之規定，均已於
    94年1 月7 日修正刪除，並於95年7 月1 日施行。是於新法
    修正施行後，被告之數犯罪行為，即須分論併罰。此刪除顯
    已影響行為人刑罰之法律效果，比較新、舊法結果，自應以
    被告行為時之法律即舊法論以牽連犯、連續犯對被告較為有
    利。(3)刑法第41條第1 項前段關於易科罰金折算標準部分：
    修正前刑法第41條第1 項前段規定：「犯最重本刑為5 年以
    下有期徒刑之刑之罪，而受6 月以下有期徒刑或拘役之宣告
    ，因身體、教育、職業、家庭之關係或其他正當事由，執行
    顯有困難者，得以1 元以上3 元以下折算1 日，易科罰金。
    」；又被告行為時之易科罰金折算標準，修正前罰金罰鍰提
    高標準條例第2 條前段（現已刪除）規定，就其原定數額提
    高為100 倍折算1 日，因此被告行為時之易科罰金折算標準
    ，應以銀元300 元折算1 日，經折算為新臺幣後，應以新臺
    幣900 元折算1 日。惟修正後刑法第41條第1 項前段則規定
    ：「犯最重本刑為5 年以下有期徒刑之刑之罪，而受6 月以
    下有期徒刑或拘役之宣告者，得以新臺幣1,000 元、2,000
    元、3,000 元折算1 日，易科罰金。」，比較修正前後之易
    科罰金折算標準，仍以95年7 月1 日修正公布施行前之規定
    ，較有利於被告。(4)綜合上述各條文修正前、後之比較，揆
    諸前揭最高法院決議、判例意旨及修正後刑法第2 條第1 項
    前段、後段規定之「從舊、從輕」原則，及法律一體適用，
    不容割裂之原則，自應適用被告行為時之法律，即修正前刑
    法之相關規定予以論處。
  (二)核被告所為係犯刑法第216 條、第210 條之行使變造私文書
    罪及第339 條第1 項之詐欺取財罪。被告先後多次行使變造
    私文書、詐欺取財之犯行，時間緊接，手法相同，且係犯構
    成要件相同之罪名，顯係均基於概括犯意而為，應各依修正
    前刑法第56條連續犯之規定以一罪論，並依法加重其刑。被
    告所犯上開行使變造私文書、詐欺取財罪間，具有方法、目
    的之牽連關係，應依行為時刑法第55條牽連犯規定從一重之
    變造私文書罪處斷。爰審酌被告正值壯年，不思以己力正當
    謀生，反意圖不勞而獲，屢次侵害他人之財產權，所為實屬
    非是，然念及其犯罪後已坦承不諱之態度等一切情狀，量處
    如主文所示之刑，並依行為時刑法第41條第1 項前段規定諭
    知易科罰金之折算標準。末查，被告前未曾受有期徒刑以上
    刑之宣告，此有臺灣高等法院被告前案紀錄表1份存卷可考
    ，被告因一時失慮致犯本罪，犯後已坦承犯行，尚知悔悟，
    且已陸續清償被害人損害，有切結書1 份在卷可稽，雖仍有
    部分費用仍待償還，惟本院審酌被告經此偵、審之教訓，自
    當知所惕勉而無再犯之虞，本院綜核各情認上開對被告所宣
    告之刑以暫不執行為適當，故應依修正後刑法第74條第1 項
    規定宣告緩刑3 年（參照最高法院95年度第8 次刑事庭會議
    紀錄）。
四、至被告所變造之亞太行動寬頻電信股份有限公司信用卡授權
    書，既經被告向該商店行使而不復被告所有，故非屬被告所
    有之物，爰不為宣告沒收。
據上論斷，應依刑事訴訟法第273 條之1 第1 項、第299 條第1
項前段，修正後刑法第2 條第1 項前段、行為時刑法第56條、第
216 條、第210 條、第339 條第1 項、第55條、第41條第1 項前
段、修正後刑法第74條第1 項第1 款，罰金罰鍰提高標準條例第
1條 前段、刪除前罰金罰鍰提高標準條例第2 條，判決如主文。
本案經檢察官何嘉仁到庭執行職務
中    華    民    國    95    年    11     月    8    日
                          臺灣桃園地方法院刑事第七庭
                                    法  官  賴淑美
以上正本證明與原本無異。
如不服本判決，應於判決送達後10日內向本院提出上訴狀 (應附
繕本)，上訴於臺灣高等法院。
                                    書記官  陳育君
中    華    民    國    95    年     11    月    8    日
附錄本案論罪科刑法條：
刑法第339條
意圖為自己或第三人不法之所有，以詐術使人將本人或第三人之
物交付者，處五年以下有期徒刑、拘役或科或併科一千元以下罰
金。
以前項方法得財產上不法之利益或使第三人得之者，亦同。
前二項之未遂犯罰之。
刑法第346條
意圖為自己或第三人不法之所有，以恐嚇使人將本人或第三人之
物交付者，處六月以上五年以下有期徒刑，得併科一千元以下罰
金。
以前項方法得財產上不法之利益，或使第三人得之者，亦同。
前二項之未遂犯罰之。


司法院資訊處製作；財團法人民間司法改革基金會備份。
